臺灣桃園地方法院刑事交通事件裁定　　　　 96交聲字第167號
原處分機關　交通部公路總局新竹區監理所桃園監理站
異　議　人
即受處分人　甲○○
上列受處分人因違反道路交通管理處罰條例聲明異議案件，對於
交通部公路總局新竹區監理所桃園監理站於民國96年3 月12日所
為之處分（原處分案號：桃監裁罰字第裁52-ACL503603號），聲
明異議，本院裁定如下：
    主  文
異議駁回。
    理  由
一、原處分意旨略以：異議人即受處分人甲○○於民國96年1 月
    18日晚間8 時20分，駕駛EX－6210號自用小客車行經承德路
    四段與劍潭路路口，為臺北市政府警察局交通警察大隊於96
    年2 月6 日以「駕車肇事，無人受傷或死亡而未依規定處置
    」逕行舉發，異議人並於舉發通知單應到案日期（即96 年3
    月7 日）前之96年2 月26日向原處分機關提出申訴，經原舉
    發單位臺北市政府警察局士林分局（以下簡稱士林分局）調
    查結果，仍認受處分人有前述違規行為，嗣原處分機關交通
    部公路總局新竹區監理所乃於96年3 月12日以異議人「汽車
    駕駛人駕駛汽車肇事，無人受傷或死亡而未依規定處置」，
    依道路交通管理處罰條例第62條第1 項之規定，裁處異議人
    罰鍰新台幣（下同）1,000元。
二、異議意旨略以：異議人於96年1 月18日晚間8 時20分，駕駛
    EX－6210號自小客車與陳怡靜駕駛之2010－DP號自小客車發
    生擦撞，當時異議人行內側車道準備左轉，對方車輛突然靠
    近異議人車輛右側，致異議人車輛輪胎擦撞對方駕駛車門，
    事後異議人將車開到前方路口左轉處停下等候，但對方並未
    跟上，惟臺北市政府警察局士林分局函文竟載異議人涉嫌「
    肇事逃逸」，此將影響異議人車險理賠權益保障，另異議人
    已於96年3 月12日至桃園監理站繳納罰鍰結案並到站簽收裁
    決書，異議人並未肇事逃逸，爰具狀聲明異議等語。
三、據異議人異議意旨所述其已至監理站繳納罰鍰，惟裁決書上
    並未註記異議人已繳納罰鍰結案之文字，經本院依職權調查
    ，異議人確已於96年3 月12日繳納罰鍰結案，此有交通部公
    路總局新竹區監理所桃園監理站96年5月11日竹監桃字第096
    0009757 號函在卷可參。惟監理機關在實務作業上，對於駕
    駛人雖已繳納罰鍰結案，然因對裁決仍有不服，而向法院聲
    明異議，嗣經法院裁定撤銷原處分者，仍允許退還駕駛人先
    前已繳納之罰鍰。是本件異議人聲明異議，仍有可能因法院
    撤銷原裁決處分，而領回其先前之罰鍰，有其實益，即有其
    訴之利益，應許異議人聲明異議，先予敘明。
四、按道路交通管理處罰條例第62條第1 項規定：「汽車駕駛人
    駕駛汽車肇事，無人受傷或死亡而未依規定處置者，處新台
    幣1,000 元以上3,000 元以下罰鍰；逃逸者，並吊扣其駕駛
    執照1 個月至3 個月」。所稱依規定處置，應指依道路交通
    事故處理辦法第3 條第4 款「不得任意移動肇事車輛及現場
    痕跡證據。但無人傷亡且車輛尚能行駛，或有人受傷且當事
    人均同意移置車輛時，應先標繪車輛位置及現場痕跡證據後
    ，將車輛移置不妨礙交通之處所。」及第5 款「通知警察機
    關。但無人受傷或死亡且當事人當場自行和解者，不在此限
    。」。是汽車駕駛人駕駛汽車發生交通事故，其無人傷亡且
    車輛尚能行駛者，不論其責任之歸屬為何，應先標繪車輛位
    置及現場痕跡證據後，將車輛移置不妨礙交通之處所；在無
    人受傷或死亡之情形，除當事人間當場自行和解者外，仍應
    通知警察機關。
五、經查：
　(一)事故發生後未標繪位置、痕跡部分：
    異議人甲○○於談話筆錄中陳稱：肇事前我駕自小客車沿承
    德路四段第一車道北往南直行，至肇事路口要左轉往東，要
    入劍潭路時，突然我車右前後視鏡被乙部自小客車2010－DP
    號車（從我車右後方沿承德路四段第二車道北往東要左轉）
    之左前後視鏡擦撞而肇事，肇事後我先駛至東側劍潭路等候
    對方，但均未見對方前來，我才駛離」等語（參見本院卷第
    42頁），另證人即事故他方當事人陳怡靜於談話筆錄稱（略
    以）：「當時我沿承德路五段北往南行第二車道至肇事處，
　  俟左轉箭頭綠燈亮起我出停止線左轉時，對造EX－6210自小
    客車與我同向行第一車道，竟北往南直行，致其右前輪附近
    撞我左前後車門而肇事，肇事後，對造不待警方到來即逕自
    駕車往劍潭路往東方向離去」等語（參見本院卷第43頁）。
    是異議人於上揭時、地駕車不慎撞擊陳怡靜所駕駛上述車輛
    ，無人受傷或死亡，然未對車輛位置及現場痕跡證據為適當
    標繪，即將車駛離等情，為異議人所是認，核與證人陳怡靜
    於事故現場之警詢證述相符。再觀之異議人甲○○於肇事後
    經警製作之交通事故談話筆錄上所載日期為96年2 月2 日，
    在士林分局交通分隊所製作，而事故另一方當事人陳怡靜之
    警詢筆錄則係於96 年1月18日在現場所製作，是異議人甲○
    ○於事故發生後並未停留在現場通知警察機關處理，而係經
    警通知到案，此外有臺北市政府警察局士林分局交通分隊A3
    類道路交通事故調查報告表、道路交通事故現場圖、道路交
    通事故補充資料表、交通事故談話紀錄表表在卷可按。是異
    議人於上述無人受傷或死亡之交通事故發生後，確未依道路
    交通事故處理辦法第3 條第4 款規定，採取標繪位置、痕跡
    證據等必要措施等情，堪以認定。
　(二)車輛肇事後無人受傷或死亡，而逃逸之部分：
    查異議人於警詢時固不否認有與證人陳怡靜於上述時、地發
    生交通事故，惟堅詞否認有肇事逃逸行為，並爭執臺北市政
    府警察局士林分局通知異議人到案說明之函文竟記載異議人
    涉嫌「肇事逃逸」之文字，將影響其日後車險理賠權益保障
    等語。經本院查閱臺北市政府警察局士林分局於96年1 月24
    日以北市警士分交字第09630226500 號通知異議人到案說明
    之函文確實記載異議人「涉嫌肇事逃逸」之文字，惟查舉發
    通知單所載違規事實則為「駕車肇事，無人受傷或死亡而未
    依規定處置」，原處分機關之裁決書違規事實欄亦記載「汽
    車駕駛人駕駛汽車肇事，無人受傷或死亡而未依規定處置」
    ，均未稱異議人有「逃逸」行為。本院另依職權函詢原處分
    機關即交通部公路總局新竹區監理所桃園監理站及臺北市警
    察局士林分局異議人之違規事實究竟為何，監理站函覆本院
    稱本件舉發通知單之違規事實欄並無填載有逃逸之行為，士
    林分局更明確函覆稱本件係屬單純車輛損毀肇事案件（無人
    受傷），非肇事逃逸案件，此分別有上述函文2 件附卷可證
　　，是上述士林分局函文之「肇事逃逸」文字應係誤載，而應
  　以舉發通知單及裁決書所載之違規事實為認定。
　(三)從而，依本院調查結果，異議人駕駛汽車而與他人車輛發生
  　車禍，雖無人受傷，然因未依規定標繪位置、痕跡證據，故
    應依道路交通管理處罰條例第62條第1 項前段之規定裁處。
六、綜上所述，異議人於肇事後，未標繪位置、痕跡證據，業如
    上述。原處分機關援引道路交通管理處罰條例第62條第1 項
    前段之規定，並依違反道路交通管理事件統一裁罰基準及處
    理細則第43條、第44條、第67條之規定，裁處受處分人罰鍰
    1,00 0元之處罰，核無違誤，本件受處分人之異議為無理由
    ，自應將其異議駁回。
據上論斷，應依道路交通案件處理辦法第19條，裁定如主文。
中　　華　　民　　國　　96　　年　　6 　　月　　27　　日
                  交通法庭  法　官　林哲賢
以上正本證明與原本無異
如不服本裁定，應於送達後5日內，向本院提出抗告狀。
                            書記官  楊郁馨
中　　華　　民　　國　　96　　年　　7 　　月　 　2　　日
